臺灣士林地方法院民事判決
110年度家繼簡字第5號
原      告  謝林桂英
            謝啟賢  
            謝啟聖  
共      同
訴訟代理人  林凱律師  
            林宜萍律師
被      告  謝明順  
            謝戴惠貞
            謝旋    
            謝翔    
            謝明錩  

            謝冬桂  

            謝如美  

            謝如玉  

            謝嘉玲  

            謝信祥  
            謝美雲    (現應受送達處所不明)
            謝喜美  

            謝吉    

            謝張鄭省
            謝金火  
            謝金木  
            謝淑芬  
            謝坤源  
            謝金輝  
            謝金浚  
            謝金郎  
            謝坤賓  
            陳炳欽  

            陳炳恒  
            羅陳春霞
            陳春菊  

            王陳月娥
            陳明寬  
            謝陳玉雪

            謝明銖  

            謝淑敏  
兼  上三人
訴訟代理人  謝全峰  

            謝明原  
            謝淑華  
            連碧珠  
            謝明宏  

            謝昀岑  

上列當事人間請求分割遺產事件，本院於111年2月15日言詞辯論
終結，判決如下：
    主  文
被繼承人謝惷所遺如附表三所示之財產，應按附表三「分割方法
」欄所示之方式分割。
被繼承人謝田薯所遺如附表四所示之財產，應按附表四「分割方
法」欄所示之方法分割。
訴訟費用由兩造按附表一所示比例負擔四分之三，餘由原告與附
表二所示被告二按附表二所示比例負擔。
    事實及理由
一、被告謝陳玉雪、謝明銖、謝淑敏、謝全峰、謝明原未於最後
    言詞辯論期日到場，其餘被告則未於言詞辯論期日到場，且
    無民事訴訟法第386條各款所列情形，故依原告之聲請，由
    原告一造辯論後判決。
二、原告主張：被繼承人謝惷於民國8年9月24日死亡時，遺有如
    附表三所示之土地(下稱附表三土地)，應由原告謝林桂英之
    配偶及原告謝啟賢、謝啟聖之父親謝文福與被告繼承，且伊
    等於109年12月28日謝文福死亡後，已協議分割由謝啟賢單
    獨取得謝文福繼承附表三土地之部分，故謝啟賢與被告為附
    表三土地之全體共有人，應繼分如附表一所示。又被繼承人
    謝田薯於48年4月30日死亡時，遺有如附表四所示之土地(下
    稱附表四土地)，由謝文福與附表二所列被告繼承，再因伊
    等於謝文福死亡後，已協議分割由謝啟賢單獨取得謝文福繼
    承附表四土地之部分，故謝啟賢與附表二所列被告為附表四
    土地之全體共有人，應繼分如附表二所示。茲因謝啟賢與被
    告及附表二所列被告，無法協議分割附表三土地及附表四土
    地，爰依民法第1164條規定訴請裁判分割，並聲明：㈠附表
    三土地應由謝啟賢與被告按附表一所示比例分割為分別共有
    ；㈡附表四土地應由謝啟賢與附表二所列被告按附表二所示
    比例分割為分別共有。
三、被告謝陳玉雪、謝全峰、謝明原、謝淑敏、謝明銖雖未於最
    後言詞辯論期日到場，然曾到庭辯稱：伊等對於原告之主張
    及分割方法沒有意見等語。另其餘被告未於言詞辯論期日到
    場，亦未提出書狀作何聲明或陳述。
四、按「繼承人有數人時，在分割遺產前，各繼承人對於遺產全
    部為公同共有」、「繼承人得隨時請求分割遺產，但法律另
    有規定或契約另有訂定者，不在此限」，民法第1151條、第
    1164條分別明定。經查，原告主張：謝惷於8年9月24日死亡
    時遺有附表三土地，應由謝文福與被告繼承，且伊等於109
    年12月28日謝文福死亡後，已協議分割由謝啟賢單獨取得謝
    文福繼承附表三土地之部分，故謝啟賢與被告為附表三土地
    之全體共有人，應繼分如附表一所示，又謝田薯於48年4月3
    0日死亡時遺有附表四土地，應由謝文福與附表二所列被告
    繼承，再因伊等於謝文福死亡後，已協議分割由謝啟賢單獨
    取得謝文福繼承附表四土地之部分，故謝啟賢與附表二所列
    被告為附表四土地之全體共有人，應繼分如附表二所示等語
    ，業據提出戶籍資料、除戶謄本、戶籍謄本、土地謄本、繼
    承系統表、遺產分割協議書等在卷為證（見本院卷一第21-2
    9、97-211、31-87、319-319之6頁、卷二第45-55、57頁）
    ，堪認屬實，且未見上開土地有何依法律規定或契約訂定而
    不得分割之情形，應認原告依民法第1164條規定訴請裁判分
    割，為有理由。
　㈡公同共有物分割之方法依民法第830條第2項之規定，依分別
    共有物分割之規定即以原物分配或變賣分割為之，如以原物
    為分配時，共有人有未受分配或不能按其應有部分受分配者
    ，則得以金錢補償之，另將遺產之公同共有關係終止改為分
    別共有關係，性質上亦屬分割遺產方法之一。又裁判分割共
    有物為形式之形成訴訟，本質上為非訟事件，究依何種方式
    為適當，法院有自由裁量之權，並應斟酌當事人之聲明、共
    有物之性質、經濟效用及全體共有人之利益等公平決之，不
    受當事人聲明之拘束。本院審酌附表三土地及附表四土地之
    性質，認原告主張應按各繼承人之應繼分比例分割為分別共
    有，不僅合於繼承之公平性，兩造亦能透過協議利用或依土
    地法規定進行處分，有助於不動產之利用效率，復未為被告
    所反對，自屬允妥，爰判決如主文第一、二項所示。
五、本件裁判分割遺產為形成訴訟，法院決定遺產分割之方法時
    ，應斟酌何種分割方法較能增進共有物之經濟效益，並兼顧
    兩造之利益，以決定適當之分割方法，不受當事人聲明之拘
    束，且不因何造起訴而有不同，故原告訴請分割遺產雖為有
    理由，惟關於訴訟費用之負擔，仍應依家事事件法第51條準
    用民事訴訟法第80條之1、第85條第1項後段之規定，由共有
    人按應繼分比例分擔，始為公允。又衡酌附表一土地之公告
    現值為新臺幣（下同）568萬8,700元（計算式：32,600（3
    01＋208＋503＋35）÷6＝5,688,700），附表二土地之公告現值
    為171萬6,933元（計算式：32,600（383＋249）÷12＝1,716,
    933元，元以下四捨五入），自應由兩造按附表一所示比例
    分擔本件訴訟費用之四分之三，並由原告與附表二所列被告
    二附表二所示比例分擔其餘四分之一。
中　　華　　民　　國　　111 　年　　3 　　月　　4 　　日
                  家事庭    法  官  郭躍民
以上正本證明與原本無異。
如對本判決上訴，應於判決送達後20日內向本院提出上訴狀。如
委任律師提起上訴者，應一併繳納上訴審判決費。
中　　華　　民　　國　　111 　年　　3 　　月　　4 　　日
                            書記官  辛旻熹
附表一：謝惷遺產之應繼分
稱謂 姓  名 應繼分比例 原告 謝啟賢 1/80 被告                 謝明順 1/80  謝戴惠貞 1/240  謝旋 1/240  謝翔 1/240  謝明錩 1/80  謝冬桂 1/80  謝如美 1/80  謝如玉 1/80  謝嘉玲 1/80  謝信祥 1/30  謝美雲 1/30  謝喜美 1/30  謝吉 1/10  謝張鄭省 1/90  謝金火 1/90  謝坤源 1/90  謝金木 1/90  謝金輝 1/90  謝金凌 1/90  謝金郎 1/90  謝坤賓 1/90  謝淑芬 1/90  陳炳欽 1/60  陳炳恒 1/60  羅陳春霞 1/60  陳春菊 1/60  王陳月娥 1/60  陳明寬 1/60  謝陳玉雪 1/24  謝全峰 1/24  謝明原 1/24  謝明銖 1/24  謝淑敏 1/24  謝淑華 1/24  連碧珠 1/12  謝明宏 1/12  謝昀岑 1/12 
附表二：謝田薯遺產之應繼分
稱謂 姓  名 應繼分比例 原告 謝啟賢 1/40 被告       謝明順 1/40  謝戴惠貞 1/120  謝旋 1/120  謝翔 1/120  謝明錩 1/40  謝冬桂 1/40  謝如美 1/40  謝如玉 1/40  謝嘉玲 1/40  謝信祥 1/15  謝美雲 1/15  謝喜美 1/15  謝吉 1/5  謝張鄭省 1/45  謝金火 1/45  謝坤源 1/45  謝金木 1/45  謝金輝 1/45  謝金凌 1/45  謝金郎 1/45  謝坤賓 1/45  謝淑芬 1/45  陳炳欽 1/30  陳炳恒 1/30  羅陳春霞 1/30  陳春菊 1/30  王陳月娥 1/30  陳明寬 1/30 
附表三：謝惷之遺產
編號 遺產項目 面積（㎡） 權利範圍 分割方法 一 坐落臺北市○○區○○段○○段000地號土地 301.00 1/6 編號一至四 所示土地，應由原告謝啟賢及被告按如附表一所示之比例分割為分別共有。 二 坐落臺北市○○區○○段○○段000地號土地 208.00 1/6  三 坐落臺北市○○區○○段○○段000地號土地 503.00 1/6  四 坐落臺北市○○區○○段○○段000地號土地 35.00 1/6  
附表四：謝田薯之遺產
編號 遺產項目 面積（㎡） 權利範圍 分割方法 一 坐落臺北市○○區 ○○段○○段000地號土地 383.00 1/12 編號一、二所示土地，應由原告謝啟賢及附表二所列被告按附表二所示之比例分割為分別共有。 二 坐落臺北市○○區○○段○○段000地號土地 249.00 1/12